【裁判字號】    95,易,1486
【裁判日期】    951229
【裁判案由】    偽造文書等
【裁判全文】
臺灣彰化地方法院刑事判決              95年度易字第1486號
公  訴  人  臺灣彰化地方法院檢察署檢察官
被      告  乙○○
                      弄37號.
                    （現於臺灣彰化監獄執行中）
上列被告因偽造文書等案件，經檢察官提起公訴（95年度偵字第
3511號），被告於本院準備程序中自白犯罪，本院認有刑事訴訟
法第273 條之1 第1 項之情形，合議裁定改由受命法官獨任進行
簡式審判程序，茲審理判決如下：
    主  文
乙○○攜帶兇器竊盜，累犯，處有期徒刑柒月。又行使偽造特許
證，足以生損害於公眾或他人，累犯，處有期徒刑月，扣案偽
造之車牌號碼A3—2352號號車牌貳面均沒收。又攜帶兇器竊盜，
累犯，處有期徒刑捌月。應執行有期徒刑壹年貳月，扣案偽造之
車牌號碼A3—2352號號車牌貳面均沒收。
    事實及理由
一、乙○○曾於（一）民國（下同）82年間因贓物案件，經本院
    於82年5 月31日以82年度易字第1030號判決判處有期徒刑5
    月，緩刑3 年確定；（二）又於83年間因違反肅清煙毒條例
    等案件，經本院於83年12月9 日以83年度訴字1453號判決分
    別判處有期徒刑3 年、4 月，應執行有期徒刑3 年2 月確定
    ，（三）復於同年間，因違反槍砲彈藥刀械管制條例案件，
    經本院於84年8 月1 日以84年度訴字第443 號判決判處有期
    徒刑7 月確定，（四）亦於84年間，因妨害兵役治罪條例案
    件，經臺中師令部84年師審字第2 號判決判處有期徒刑4 月
    確定。上開（二）、（三）、（四）案件經本院以84年度聲
    字第1017號定應執行刑為3 年11月，並於84年間撤銷（一）
    案宣告之緩刑，與上開（二）、（三）、（四）案件所宣告
    之刑接續執行，（五）又於84年間，因竊盜案件，經臺灣臺
    中地方法院於84年8 月30日以84年度訴字第1979號判決判處
    竊盜部分有期徒刑3 年10月，贓物部分有期徒刑8 月，應執
    行有期徒刑4 年，嗣經臺灣高等法院臺中分院以84年上訴字
    3068號判決駁回上訴，於85年9 月12日確定，與前揭案件接
    續執行，並於87年10月30日縮短刑期假釋出監，後於91年9
    月11日保護管束期滿未經撤銷，視為已執行完畢。詎仍不知
    悔改，意圖為自己不法之所有，於93年1 月20日某時許，在
    臺中市○○路，以自備之T 型扳手1 支（未扣案，業已滅失
    ）破壞車門之方式，竊取丙○○所有車牌號碼6U—8577號自
    用小客車1 部。而乙○○為逃避警方的追緝，明知姓名、年
    籍不詳、綽號「葉仔」之男子所販售之A3—2352號車牌2 面
    係屬偽造，竟基於行使偽造特許證之犯意，於94年年初，在
    新竹縣某地，向上開綽號「葉仔」之男子，以新臺幣（下同
    ）18,000元之代價，購買前揭偽造之A3—2352號車牌2 面，
    並旋即懸掛於前揭所竊得之車牌號碼6U—8577號自用小客車
    上使用，足以使交通部監理站受有對於車牌之核發及管理失
    其正確性之損害及使真正車牌所有人受有他人使用該偽造車
    牌違法時可能遭行政罰鍰或刑事追訴之損害。復另行起意，
    於94年5 月6 日某時許，在台中縣梧棲鎮○○路附近，以自
    備之T 型扳手1 支（未扣案，業已滅失）破壞車門之方式，
    竊取甲○○所有車牌號碼1387—GA號自用小客車。嗣為警循
    線查獲，並扣得前揭偽造之車牌號碼A3—2352號車牌2 面。
二、案經雲林縣警察局斗六分局報告臺灣雲林地方法院檢察署，
    呈轉臺灣高等法院檢察署檢察長核轉臺灣彰化地方法院檢察
    署檢察官偵查起訴。
    理  由
一、按除被告所犯為死刑、無期徒刑、最輕本刑為3 年以上有期
    徒刑之罪或高等法院管轄第1 審案件者外，於前條第1 項程
    序進行中，被告先就被訴事實為有罪之陳述時，審判長得告
    知被告簡式審判程序之旨，並聽取當事人、代理人、辯護人
    及輔佐人之意見後，裁定進行簡式審判程序；除簡式審判程
    序及簡易程序案件外，第1 審應行合議審判，刑事訴訟法第
    273 條之1 第1 項、第284 條之1 分別定有明文。本件被告
    張慧娟所涉係死刑、無期徒刑、最輕本刑為3 年以上有期徒
    刑之罪或高等法院管轄第1 審案件以外之罪，並於本院行準
    備程序時就被訴事實為有罪之陳述，本院合議庭依前揭規定
    ，經評議結果，裁定改由受命法官獨任行簡式審判程序，先
    予敘明。
二、訊據被告乙○○對於上揭犯罪事實，迭於偵訊、本院準備程
    序及審理時均坦承不諱，核與證人即被害人甲○○、被害人
    丙○○之保險理賠員曾詠峰於警詢時證述之情節相符（見雲
    林地檢偵卷第8 、9 、17頁），且有贓物認領清單保管單、
    富邦產物保險股份有限公司協議書、切結書、臺中市警察局
    車輛失竊證明書、車輛竊盜、車牌失竊資料個別查詢報表、
    台中縣警察局車輛協尋電腦輸入單各1 紙、失竊車輛照片6
    張、申起企業有限公司（號牌）鑑定報告1 紙在卷可稽（見
    雲林地檢偵卷第9 、10、12、13、18、19、20頁，彰化地檢
    偵卷第46頁），復有扣案偽造之車牌號碼A3—2352號車牌2
    面可資佐證，足見被告之自白與事實相符。本件事證明確，
    被告上開犯行均堪認定。
三、新舊法比較：
  (一)查被告行為後，刑法業於94年2 月2 日修正公布，95年7 月
    1 日起施行。按行為後法律有變更者，適用行為時之法律，
    但行為後之法律有利於行為人者，適用最有利於行為人之法
    律，現行刑法第2 條第1 項定有明文。此條規定乃與刑法第
    1 條罪刑法定主義契合，而貫徹法律禁止溯及既往原則，係
    規範行為後法律變更所生新舊法律比較適用之準據法，本身
    尚無比較新舊法之問題，應一律適用裁判時之現行刑法第2
    條規定以決定適用之刑罰法律，先予辨明。
  (二)本案涉及新舊法比較部分：
    1.刑法第216 、212 條之行使偽造特許證罪，法定刑得科50
      0 元以下罰金，依修正後刑法施行法增訂第1 條之1 ：94
      年1 月7 日刑法修正施行後，刑法分則編所定罰金之貨幣
      單位為新臺幣，94年1 月7 日刑法修正時，刑法分則編未
      修正之條文定有罰金者，自94年1 月7 日刑法修正施行後
      ，就其所定數額提高為三十倍，但72年6 月26日至94年1
      月7 日新增或修正之條文，就其所定數額提高為三倍。及
      刑法第33條第5 款修正為：「主刑之種類如下：五、罰金
      ：新臺幣一千以上，以百元計算之」等規定觀之，依修正
      後之法律，刑法第216 、212 條行使偽造特許證罪所得科
      處之罰金刑最高為新臺幣1 萬5 千元，最低為新臺幣1千
      元，然依被告行為時之刑罰法律，即罰金罰鍰提高標準條
      例第1 條前段規定之提高倍數10倍及修正前刑法第33條第
      5 款規定之罰金最低額1 元計算，則刑法第216 、212 條
      之行使偽造特許證罪所得科處之罰金最高為銀元5 千元，
      最低額為銀元10元，若換算為新臺幣，最高額與新法同為
      新臺幣1 萬5 千元，最低額則僅為新臺幣30元。比較上述
      修正前、後之刑罰法律，應以修正前之刑法第33條第5款
      之規定較有利於被告。
    2.累犯部分：修正前第47條有關累犯之規定，係規定：「受
      有期徒刑之執行完畢，或受無期徒刑或有期徒刑一部之執
      行而赦免後，五年以上再犯有期徒刑以上之罪者，為累犯
      ，加重本刑至二分之一。」，而修正後第47條則規定：「
      受徒刑之執行完畢，或一部之執行而赦免後，五年以內故
      意再犯有期徒刑以上之罪者，為累犯，加重本刑至二分之
      一。」，比較修正前後刑法第47條之規定，舊法於徒刑執
      行完畢，或一部之執行而赦免後，五年內故意或過失再犯
      有期徒刑以上之罪者，均為累犯，新法則僅於故意犯罪，
      始構成累犯，然如再犯者係故意犯罪，新舊法規定並無不
      同，自不生比較新舊法之問題，應逕適用修正後之新刑法
      ，且新舊法得割裂適用（臺灣高等法院95年12月13日至15
      日法律座談會提案3 、4 及8 結論內容及最高法院95年度
      台上字第5589、5599號判決意旨參照）。
    3.定應執行刑部分：關於數罪併罰之適用，修正前刑法第51
      條第5 款規定「宣告多數有期徒刑者，於各刑中之最長期
      以上，各刑合併之刑期以下，定其刑期。但不得逾20年。
      」，修正後刑法第51條第5 款則規定「宣告多數有期徒刑
      者，於各刑中之最長期以上，各刑合併之刑期以下，定其
      刑期。但不得逾30年」，經比較新舊法結果，以修正前刑
      法較有利於被告。
四、按汽車牌照包括號牌、行車執照及拖車使用證，為行車之許
    可憑證，由汽車所有人向公路監理機關申請登記，經繳清違
    規罰鍰及未繳納之汽車燃料使用費並檢驗合格後發給之，道
    路交通安全規則第八條前段定有明文，汽車之車牌既係行車
    許可憑證，自屬特許證之一種（參照最高法院63年台上字第
    1550號判例意旨）。次按刑法第321 條第1 項第3 款之攜帶
    兇器竊盜罪，係以行為人攜帶兇器竊盜為其加重條件，此所
    謂兇器，其種類並無限制，凡客觀上足對人之生命、身體、
    安全構成威脅，具有危險性之兇器均屬之，且祇須行竊時攜
    帶此種具有危險性之兇器為已足，並不以攜帶之初有行兇之
    意圖為必要（最高法院79年度台上字第5253號判例意旨可參
    ）。T 型扳手為足以殺傷人生命、身體之器械，顯為具有危
    險性之兇器。本件被告持具危險性之兇器分別於93、94年間
    各竊取自小客車共2 台，並購買偽造之具有特許證性質之車
    牌懸掛於其所竊得之自小客車上使用，核其所為，係犯刑法
    第321條第1項第3款之攜帶兇器竊盜罪、第216條、第212 條
    之行使偽造特許證罪。被告所為之2竊盜行為及行使偽造特
    許證之犯行，因犯意各別，行為不同，應分論併罰。查被告
    曾於82年間因贓物案件，經本院於82年5月31日以82年度易
    字第1030號判決判處有期徒刑5月，緩刑3年確定；（二）又
    於83年間因違反肅清煙毒條例等案件，經本院於83年12月9
    日以83年度訴字1453號判決分別判處有期徒刑3年、4月，應
    執行有期徒刑3年2月確定，（三）復於同年間，因違反槍砲
    彈藥刀械管制條例案件，經本院於84年8月1日以84年度訴字
    第443號判決判處有期徒刑7月確定，（四）亦於84年間，因
    妨害兵役治罪條例案件，經臺中師令部84年師審字第2號判
    決判處有期徒刑4月確定。上開（二）、（三）、（四）案
    件經本院以84年度聲字第1017號定應執行刑為3年11月，並
    於84年間撤銷（一）案宣告之緩刑，與上開（二）、（三）
    、（四）案件所宣告之刑接續執行，（五）又於84年間，因
    竊盜案件，經臺灣臺中地方法院於84年8月30日以84年度訴
    字第1979號判決判處竊盜部分有期徒刑3年10月，贓物部分
    有期徒刑8月，應執行有期徒刑4年，嗣經臺灣高等法院臺中
    分院以84年上訴字3068號判決駁回上訴，於85年9月12日確
    定，與前揭案件接續執行，並於87年10月30日縮短刑期假釋
    出監，後於91年9月11日保護管束期滿未經撤銷，視為已執
    行完畢，其受有期徒刑之執行完畢，5年以內再犯本件有期
    徒刑以上之罪，為累犯，應依刑法第47條第1項之規定加重
    其刑。公訴人雖以2竊盜行為所犯之罪名相同，應論以修正
    前刑法第56條之連續犯，然本院審酌被告所為之2竊盜行為
    ，其竊取之時間分別於93年1月20日及94年5月6日，二次竊
    取之時間已相差1年4月之久，顯難認為係概括之犯意所為，
    故仍應分論併罰之，附此敘明。爰審酌被告前已有多項贓物
    、毒品、竊盜、槍砲等前科，素行非佳，復不思以正當手段
    賺取財物，而竊取他人之自小客車使用，造成社會風氣之敗
    壞，且被告於竊取車輛後，竟圖以行使偽造車牌之方式，以
    求掩飾之情，逃避員警查緝，誠屬可議，惟因被告犯罪後業
    經坦承犯行等一切情狀，分別量處如主文所示之刑，並依修
    正前刑法第51條第5款之規定，定其應執行之刑。
五、扣案之偽造車牌號碼A3—2352號車牌2 面，係屬乙○○所有
    行使偽造車牌罪所用之物，爰依刑法第38條第1 項第2 款之
    規定，併予諭知沒收。
據上論斷，應依刑事訴訟法第273 條之1 第1 項、第299 條第1
項前段，刑法第2 條第1 項前段、第216 條、第212 條、第321
條第1 項第3 款、第47條第1 項、第38條第1 項第2 款，修正前
刑法第51條第5 款，罰金罰鍰提高標準條例第1 條前段、修正前
第2 條，判決如主文。
本案經檢察官郭玄義到庭執行職務。
中    華    民    國    95    年    12    月    29    日
                  刑事第二庭    法  官  黃齡玉
以上正本證明與原本無異。
如不服本判決，應於判決送達後10日內，向本院提出上訴狀 (須
附繕本)。
告訴人或被害人對於判決如有不服具備理由請求檢察官上訴者，
其上訴期間之計算係以檢察官收受判決正本之日期為準。
中    華    民    國    95    年    12    月    29    日
                                書記官  施嘉玫
中華民國刑法第212條
（偽造變造特種文書罪）
偽造、變造護照、旅券、免許證、特許證及關於品行、能力服務
或其他相類之證書、介紹書，足以生損害於公眾或他人者，處1
年以下有期徒刑、拘役或3百元以下罰金。
中華民國刑法第216條
（行使偽造變造或登載不實之文書罪）
行使第 210 條至第 215 條之文書者，依偽造、變造文書或登載
不實事項或使登載不實事項之規定處斷。
中華民國刑法第321條
（加重竊盜罪）
犯竊盜罪而有左列情形之一者，處 6 月以上、 5 年以下有期徒
刑：
一  於夜間侵入住宅或有人居住之建築物、船艦或隱匿其內而犯
    之者。
二  毀越門扇、牆垣或其他安全設備而犯之者。
三  攜帶兇器而犯之者。
四  結夥三人以上而犯之者。
五  乘火災、水災或其他災害之際而犯之者。
六  在車站或埠頭而犯之者。
前項之未遂犯罰之。


司法院資訊處製作；財團法人民間司法改革基金會備份。
